【裁判字號】    99,審易,4313
【裁判日期】    991216
【裁判案由】    竊盜
【裁判全文】
臺灣高雄地方法院刑事判決            99年度審易字第4313號
公  訴  人  臺灣高雄地方法院檢察署檢察官
被      告  伍金寶
上列被告因竊盜案件，經檢察官提起公訴（99年度偵字第8794號
），本院判決如下：
    主  文
伍金寶犯如附表所示之柒罪，均累犯，各處如附表所示之刑。應
執行有期徒刑伍年。
其他被訴部分免訴。
    事  實
一、伍金寶前因違反毒品危害防制條例案件，經本院以94年度易
    字第836 號判處有期徒刑6 月確定，於民國96年2 月28日縮
    短刑期執行完畢。詎其猶不知悔改，因缺錢花用，竟於98年
    9 月間某日起至99年2 月4 日止，分別意圖為自己不法之所
    有，至其位於高雄市○○區○○路31號9 樓之14室住處對面
    之府北路36號大樓內，各於附表編號一至編號七所示之時間
    、地點，徒手拉開如附表所示被害人住處鐵門欄杆予以破壞
    ，再伸手入內打開門鎖，無故進入他人住處行竊，並持其所
    有客觀上對人之生命、身體具有危險性之老虎鉗1 把及十字
    型螺絲起子1 支（均未扣案），拆卸如附表編號一至編號七
    所示之熱水器、冷氣機及搬運電視、冰箱等財物而竊取得手
    ，並向同路段31號之24「上鼎電器行」不知情之負責人邱祿
    勝（另經檢察官為不起訴處分確定）借用手推車，將其竊得
    之贓物搬運至該電器行出售變換現金。嗣於99年2 月3 日晚
    上9 時20分許，伍金寶復以上開手法，至府北路36號11樓之
    18室竊取被害人吳忠祥所有之冷氣機1 台得手（前經本院以
    99年度易字第335 號判決確定，另諭知免訴，詳後述），於
    使用手推車搬離之際，為民眾高良緯發覺有異報警處理而當
    場查獲。伍金寶並於警方尚未查悉其所為如附表編號一至七
    所示犯行前，於警詢時主動供承此部分之犯行，而願接受裁
    判。
二、案經高雄市政府警察局鹽埕分局移送臺灣高雄地方法院檢察
    署檢察官偵查起訴。
    理  由
壹、證據能力方面：
    按被告以外之人於審判外之陳述，雖不符刑事訴訟法第15 9
    條之1 至第159 條之4 之規定，而經當事人於審判程序同意
    作為證據，法院審酌該言詞陳述或書面陳述作成時之情況，
    認為適當者，亦得為證據；又當事人、代理人或辯護人於法
    院調查證據時，知有第159 條第1 項不得為證據之情形，而
    未於言詞辯論終結前聲明異議者，視為有前項之同意，刑事
    訴訟法第159 條第1 項、第159 條之5 分別定有明文。查本
    案判決所引用各項證據（含傳聞證據、非傳聞證據及符合法
    定傳聞法則例外之證據）之證據能力，檢察官、被告伍金寶
    於本院審判程序時，均表示無意見，且於本院言詞辯論終結
    前，對於卷附具有傳聞證據性質之證據，既均已知其情，卻
    未聲明異議，本院審酌該具有傳聞證據性質之證據，亦無任
    何違法取證之不適當情形，以之作為證據使用係屬適當，自
    均具有證據能力。
貳、有罪部分：
一、上揭犯罪事實業據被告坦承不諱，核與證人即被害人邱秋月
    、陳秀菊、張李秀珠、翁泰山、謝孟洪、證人即大廈管理員
    黃俊弘於警詢時之證述，證人即「上鼎電器行」負責人邱祿
    勝於警詢時及偵查中證述之情節相符（見警一卷第6 至16頁
    、偵一卷第9 至12頁、偵3 卷第16至17頁），並有高雄市政
    府警察局鹽埕分局建國四路派出所搜索、扣押筆錄1 份、被
    告簽立之讓渡切結書2 紙、讓渡承諾書1 紙、贓物認領保管
    單1 紙及本院99年10月21日公務電話記錄1 紙在卷可稽（見
    警1 卷第17至22、偵1 卷第8 頁、本院卷第22頁），足認被
    告之任意性自白均與事實相符，得為認定犯罪之依據。又被
    告於99年2 月5 日起經法院裁定羈押於臺灣高雄看守所，於
    同年3 月8 日當庭釋放，有臺灣高等法院被告前案紀錄表可
    查，是如附表編號七所示犯罪時間，應可限縮為99年2 月5
    日即為警查獲前某日，起訴書載為99年2 月20日前某日，尚
    有未洽，併此敘明。綜上所述，本案事證明確，被告上開犯
    行均堪以認定，應依法論科。
二、論罪科刑：
  (一)按刑法第321 條第1 項第3 款之攜帶兇器竊盜罪，係以行為
    人攜帶兇器竊盜為其加重條件，此所謂兇器，其種類並無限
    制，凡客觀上足對人之生命、身體、安全構成威脅，具有危
    險性之兇器均屬之，且祇須行竊時攜帶此種具有危險性之兇
    器為已足，並不以攜帶之初有行兇之意圖為必要，最高法院
    79年台上字第5253號著有判例可資參照。又扳手、鉗子、起
    子等物，客觀上均足對人之生命、身體、安全構成威脅應認
    為行兇器具，持以行竊應成立加重竊盜罪（最高法院76年度
    台上字第3929號判決意旨參照）。被告所有持以行竊之老虎
    鉗1 把及十字型螺絲起子1 支，雖未扣案，然依社會一般觀
    念，該等物品為質地堅硬之金屬製品，且被告既得持以拆卸
    冷氣機、熱水器等物品，如持以加諸人體，足以使人受傷或
    死亡，自均屬兇器無訛。另被告所為如附表編號一、編號七
    所示犯行，並無證據證明被告進入行竊之確切時間，依罪證
    有疑唯利被告之原則，尚難率以夜間侵入住宅之加重要件相
    繩，附此敘明。
  (二)核被告就附表編號一至三、五至七所為，均係犯刑法第321
    條第1 項第2 款、第3 款之攜帶兇器毀壞門扇竊盜罪，其就
    附表編號四所為，係犯刑法第321 條第1 項第1 款、第2 款
    、第3 款之攜帶兇器毀壞門扇夜間侵入住宅竊盜罪。又刑法
    第321 條第1 項所列各款為竊盜之加重條件，如犯竊盜罪兼
    具數款加重情形時，因竊盜行為祇有一個，仍祇成立一罪，
    不能認為法律競合或犯罪競合，但判決主文應將各種加重情
    形順序揭明，理由並應引用各款，俾相適應，最高法院69年
    台上字第3945號判例意旨參照，是被告所為各次竊盜犯行，
    雖兼具2 款以上加重條件，仍應僅成立一罪。次按刑法第32
    1 條第1 項第2 款之毀越門扇安全設備竊盜罪，關於「毀越
    」指毀損與踰越而言，毀越門扇或安全設備而入室行竊，其
    越入行為即屬侵入住宅，已結合於所犯加重竊盜之罪質中，
    無更行構成侵入住宅罪之理；而其中毀損門扇安全設備竊盜
    罪，乃同法第354 條之毀損罪與普通竊盜罪之結合犯，上開
    毀損門扇安全設備，係犯普通竊盜罪之加重情形，已結合於
    所犯加重竊盜之罪質中，自不能於論以加重竊盜罪外，更行
    論以毀損罪，最高法院27年上字第1887號判例、92年度台非
    字第6 號判決意旨可資參照。是以，被告所為如附表所示毀
    損鐵門、無故侵入他人住宅之行為，均不另論罪。被告所犯
    上開七罪，犯意各別，行為互殊，應予分論併罰。被告有如
    事實欄所載受有期徒刑執行完畢之事實，有臺灣高等法院被
    告前案紀錄表1 份在卷可憑，其受徒刑執行完畢，5 年以內
    故意再犯此七件有期徒刑以上之罪，均為累犯，應各依刑法
    第47條第1 項規定，加重其刑。又被告為如附表編號一至編
    號七所示犯行後，於未被有偵查犯罪職權之公務員發覺前，
    主動向有偵查權之警員坦承此部分之加重竊盜犯行，進而接
    受裁判，有警詢筆錄及本院99年10月21日公務電話記錄1 紙
    附卷可稽（見警卷第2 頁、本院卷第22頁），爰均依刑法第
    62條前段規定，減輕其刑，並依法先加後減之。
  (三)爰審酌被告前有竊盜前科，經本院94年度簡字第2808號判處
    有期徒刑3 月確定，又以99年度易字第335 號判處有期徒刑
    8 月、3 月，應執行有期徒刑10月確定，素行不佳，有上開
    臺灣高等法院被告前案紀錄表及各該確定判決書可參，其正
    值青壯，竟不思以正當途逕賺取生活所需，因缺錢花用即任
    意竊取他人物品，侵害他人財產法益，次數多達7 次，價值
    觀念偏差，其以攜帶兇器、毀壞門扇侵入住宅之手法竊盜，
    更對被害人心理造成恐懼，破壞社會治安甚鉅，犯罪情節較
    重，且被告所竊取財物價值合計約新臺幣（下同）6 萬1,30
    0 元，迄今又未與被害人達成和解，未能賠償渠等所受損害
    ，本應重懲，惟念及其犯後尚能坦承犯行，態度尚可，並考
    量其犯罪之動機、手段、目的、對被害人造成之損害，及自
    稱國中肄業、入監執行前為家電行員工、月薪約1 萬5,000
    元，因無力負擔機車貸款，導致機車遭車行拖走，無交通工
    具可前往工作而行竊等一切情狀（見本院卷第103 至104 頁
    ），分別量處如主文所示之刑，並定其應執行刑，以示懲儆
    。至被告持以行竊之老虎鉗1 把及十字型螺絲起子1 支，雖
    為被告所有供犯罪所用之物，然上開物品業已遺失，不知現
    在何處，業經其陳明在卷（見本院卷第104 頁），並未扣案
    ，應認業已滅失，爰均不予宣告沒收，附此敘明。
三、公訴意旨另以：被告涉犯多起竊盜犯行，顯有犯罪習慣，請
    併予宣告保安處分以資矯正等語，惟按保安處分係針對受處
    分人將來之危險性所為之處置，以達教化、治療之目的，為
    刑罰之補充制度。我國現行刑法採刑罰與保安處分雙軌制，
    係在維持行為責任之刑罰原則下，為協助行為人再社會化之
    功能，以及改善行為人潛在之危險性格，期能達成根治犯罪
    原因、預防犯罪之特別目的。是保安處分中之強制工作，旨
    在對嚴重職業性犯罪及欠缺正確工作觀念或無正常工作因而
    犯罪者，強制其從事勞動，學習一技之長及正確之謀生觀念
    ，使其日後重返社會，能適應社會生活。竊盜犯贓物犯保安
    處分條例第3 條第1 項規定，即係本於保安處分應受比例原
    則之規範，使保安處分之宣告，與行為人所為行為之嚴重性
    、行為人所表現之危險性及對於行為人未來行為之期待性相
    當之意旨而制定，而由法院視行為人之危險性格，決定應否
    令入勞動處所強制工作，以達預預防之目的，最高法院91年
    度台上字第4625號判決意旨可資參照。查本件被告本院審理
    時供稱：伊原本在外面幫人家安裝冷氣，後來因為沒有錢分
    期繳納貸款，交通工具被車行拖走了，沒有辦法去工作，才
    會去偷東西，伊入監執行前為家電行員工，月薪約1 萬5,00
    0 元等語在卷（見本院卷第38、104 頁），足認被告原有正
    當職業，並非以竊盜為業，且觀諸被告前科紀錄，其僅於94
    年間因竊取機車，經本院以94年度簡字第2808號判處有期徒
    刑3 月確定，於95年1 月20日入監執行，95年4 月19日縮刑
    期滿執行完畢出監，至98年9 月、99年1 、2 月間始至上開
    府北路36號犯竊盜案件，與一般慣竊懶惰成習，長期間且有
    縝密計劃一再多次數犯案，並以犯罪成為日常習慣之情形不
    同，客觀上尚難率爾認定其有竊盜之犯罪習慣，此外，本件
    並無其他積極證據證明被告係以犯竊盜罪為其經濟生活之主
    要支柱，本院經審酌再三，業已量處如主文所示之刑，以資
    懲儆，應可達矯正之目的，爰認尚無併予諭知強制工作之必
    要。
參、免訴部分：
一、公訴意旨另以：被告意圖為自己不法之所有，於99年2 月3
    日晚上9 時10分許，持其所有客觀上對人之生命、身體具有
    危險性之十字型螺絲起子1 支（未扣案），至高雄市○○區
    ○○路36號11樓之18室，徒手拉開該住處鐵門欄杆予以破壞
    ，再伸手入內打開門鎖進入行竊，竊取被害人吳良成所有之
    冷氣機1 台（價值約3,000 元），因認被告涉犯刑法第321
    條第1 項第1 款、第2 款、第3 款之加重竊盜罪嫌等語（即
    起訴書附表編號7 部分）。
二、經按案件曾經判決確定者，應諭知免訴之判決，並得不經言
    詞辯論為之，刑事訴訟法第302 條第1 款、第307 條分別定
    有明文。又案件曾經判決確定者，應為免訴之判決，此項原
    則關於實質上一罪或裁判上一罪，均有其適用，最高法院49
    年台非字第20號判例意旨可資參照。
三、經查，本件被告前被訴於99年2 月3 日晚上9 時20分許，在
    高雄市○○區○○路36號11樓之18室吳忠祥租屋處，以手拉
    開鐵門上之欄杆，自破壞後遭撐開之欄杆縫隙中伸手進入門
    內開啟門鎖，侵入前開住宅，徒手竊取吳忠祥所有之日立牌
    冷氣機1 台（價值約500 元）後，放在其向不知情之邱祿勝
    借用之手推車上，於準備離去時，為民眾高良緯發覺而報警
    查獲，並扣得上開日立牌冷氣機1 台，所涉刑法第321 條第
    1 項第1 款、第2 款罪嫌，業經檢察官以99年度5128、5285
    號提起公訴，復經本院以99年度易字第335 號判處有期徒刑
    8 月，於99年4 月22日確定等情，有上開判決書、臺灣高等
    法院被告前案紀錄表各1 紙在卷可參。本件公訴意旨認定被
    告所竊取之行竊方式、被害人，雖與前案有部分差異，惟兩
    案係基於同一移送事實而分別起訴，其認定被告犯罪地點、
    日期，查獲情形、扣案物品均無差異，業經本院調閱上開卷
    宗核閱無誤，並有該案警詢筆錄、99年2 月3 日搜索、扣押
    筆錄、現場蒐證照片4 張及該大樓住戶名單在卷可憑（見本
    院卷第69至92頁），且經檢察官當庭確認本件起訴書附表編
    號7 部分，係就被告進入府北路36號11樓之18室行竊之犯行
    起訴無誤（見本院卷第98頁）；再者，本件起訴書附表編號
    7 所載之被害人吳良成，經本院詢問結果，高雄市○○區○
    ○路36號11樓之18室非其所有，其所有建物門牌號碼為府北
    路36號12樓之19室，登記於其配偶吳李愛民名下，此有本院
    99年11月1 日公務電話紀錄及高雄市政府地政處鹽埕事務所
    建物所有權狀各1 份附卷可查（見本院卷43、68頁），起訴
    意旨認被害人為吳良成顯有誤會。綜上所述，本件起訴事實
    與前開另案確定判決所論斷之加重竊盜罪部分，實屬相同事
    實之同一案件，自應為前揭確定判決效力所及，揆諸前開規
    定，諭知免訴之判決。
據上論斷，應依刑事訴訟法第299 條第1 項前段、第302 條第1
款，刑法第321 條第1 項第1 款、第2 款、第3 款、第47條第1
項、第62條前段、第51條第5 款，判決如主文。
本案經檢察官王兆琳到庭執行職務。
中    華    民    國    99    年    12    月    16    日
                      刑事第十庭      法  官  周佳佩
以上正本證明與原本無異。
如不服本判決應於收受送達後10日內向本院提出上訴書狀，並應
敘述具體理由；如未敘述上訴理由者，應於上訴期間屆滿後20日
內向本院補提理由書（均須按他造當事人之人數附繕本）「切勿
逕送上級法院」。
中    華    民    國    99    年    12    月    16    日
                                      書記官  李承悌
附錄本案論罪科刑適用法條：
刑法第321 條第1 項
犯竊盜罪而有左列情形之一者，處6 月以上、5 年以下有期徒刑
：
一、於夜間侵入住宅或有人居住之建築物、船艦或隱匿其內而犯
    之者。
二、毀越門扇、牆垣或其他安全設備而犯之者。
三、攜帶兇器而犯之者。
四、結夥三人以上而犯之者。
五、乘火災、水災或其他災害之際而犯之者。
六、在車站或埠頭而犯之者。
附表：
┌──┬───────┬─────┬───┬─────┬────────┐
│編號│犯罪時間及地點│攜帶之兇器│被害人│ 竊得物品 │所犯之罪及宣告刑│
├──┼───────┼─────┼───┼─────┼────────┤
│ 一 │98年9 月某日某│攜帶老虎鉗│邱秋月│行動電話及│伍金寶犯攜帶兇器│
│    │時許，在高雄市│1 把及十字│      │電視各1 台│毀壞門扇竊盜罪，│
│    │鹽埕區○○路36│型螺絲起子│      │（合計價值│累犯，處有期徒刑│
│    │號3 樓之21室  │1 支（未扣│      │約新臺幣【│玖月。          │
│    │              │案）。    │      │下同】1 萬│                │
│    │              │          │      │元）      │                │
│    │              │          │      │          │                │
│    │              │          │      │          │                │
│    │              │          │      │          │                │
├──┼───────┼─────┼───┼─────┼────────┤
│ 二 │99年1 月20日上│同上      │陳秀菊│冷氣機1台 │伍金寶犯攜帶兇器│
│    │午10時許，在高│          │      │（價值約  │毀壞門扇竊盜罪，│
│    │雄市鹽埕區府北│          │      │6000元）。│累犯，處有期徒刑│
│    │路36號10樓之21│          │      │          │玖月。          │
│    │室            │          │      │          │                │
│    │              │          │      │          │                │
│    │              │          │      │          │                │
│    │              │          │      │          │                │
│    │              │          │      │          │                │
├──┼───────┼─────┼───┼─────┼────────┤
│ 三 │99年1 月20日下│同上      │張李秀│冷氣機及熱│伍金寶犯攜帶兇器│
│    │午3 時許，在高│          │珠    │水器各1 台│毀壞門扇竊盜罪，│
│    │雄市鹽埕區府北│          │      │（合計價值│累犯，處有期徒刑│
│    │路36號9 樓之20│          │      │約1 萬元）│玖月。          │
│    │室            │          │      │          │                │
│    │              │          │      │          │                │
│    │              │          │      │          │                │
│    │              │          │      │          │                │
│    │              │          │      │          │                │
├──┼───────┼─────┼───┼─────┼────────┤
│ 四 │99年1 月31日晚│同上      │翁泰山│冷氣機及電│伍金寶犯攜帶兇器│
│    │間9 時許，在高│          │      │視機各1 台│毀壞門扇夜間侵入│
│    │雄市鹽埕區府北│          │      │（合計價值│住宅竊盜罪，累犯│
│    │路36號12樓之6 │          │      │約1 萬元）│，處有期徒刑玖月│
│    │室            │          │      │。        │。              │
│    │              │          │      │          │                │
│    │              │          │      │          │                │
│    │              │          │      │          │                │
│    │              │          │      │          │                │
│    │              │          │      │          │                │
├──┼───────┼─────┼───┼─────┼────────┤
│ 五 │99年1 月28日中│同上      │新鹽埕│冰箱1 台（│伍金寶犯攜帶兇器│
│    │午12時許，在高│          │大樓管│價值約1000│毀壞門扇竊盜罪，│
│    │雄市鹽埕區府北│          │理委員│元）      │累犯，處有期徒刑│
│    │路36號11樓之15│          │會    │          │捌月。          │
│    │室            │          │      │          │                │
│    │              │          │      │          │                │
│    │              │          │      │          │                │
│    │              │          │      │          │                │
│    │              │          │      │          │                │
│    │              │          │      │          │                │
├──┼───────┼─────┼───┼─────┼────────┤
│ 六 │99年1 月31日下│同上      │陳秀菊│熱水器1台 │伍金寶犯攜帶兇器│
│    │午2 時許，在高│          │      │（價值約25│毀壞門扇竊盜罪，│
│    │雄市鹽埕區府北│          │      │00元）    │累犯，處有期徒刑│
│    │路36號10樓之21│          │      │          │捌月。          │
│    │室            │          │      │          │                │
│    │              │          │      │          │                │
│    │              │          │      │          │                │
│    │              │          │      │          │                │
│    │              │          │      │          │                │
├──┼───────┼─────┼───┼─────┼────────┤
│ 七 │99年2 月5 日前│同上      │謝孟洪│冷氣機（價│伍金寶犯攜帶兇器│
│    │某日，在高雄市│          │      │值約7000元│毀壞門扇竊盜罪，│
│    │鹽埕區○○路36│          │      │）、電視機│累犯，處有期徒刑│
│    │號12樓之15室。│          │      │（價值約50│拾月。          │
│    │              │          │      │00 元 ）、│                │
│    │              │          │      │冰箱（價值│                │
│    │              │          │      │約6000 元 │                │
│    │              │          │      │）、電熱水│                │
│    │              │          │      │器（價值約│                │
│    │              │          │      │3000元）、│                │
│    │              │          │      │電話機（價│                │
│    │              │          │      │值約800 元│                │
│    │              │          │      │）各1 台，│                │
│    │              │          │      │合計價值約│                │
│    │              │          │      │2 萬1800元│                │
│    │              │          │      │。        │                │
└──┴───────┴─────┴───┴─────┴────────┘

司法院資訊處製作；財團法人民間司法改革基金會備份。
